【裁判字號】    89,訴,823
【裁判日期】    890829
【裁判案由】    槍砲彈藥刀械管制等
【裁判全文】
臺灣板橋地方法院刑事判決                          八十九年度訴字第八二三號
    公  訴  人  臺灣板橋地方法院檢察署檢察官
    被      告  甲○○
右列被告因違反槍砲彈藥刀械管制條例等案件，經檢察官提起公訴（八十九年度偵緝
字第五二三號、八十九年度偵字第六五五七號），本院判決如左：
    主      文
甲○○共同未經許可，持有自動步槍，處有期徒刑伍年捌月，併科罰金新台幣拾萬元
，罰金如易服勞役，以新臺幣玖佰元即銀元佰元折算壹日。
扣案菲律賓ＥＬＩＳＣＯ  ＴＯＯＬ廠製ＣＯＬＴ  Ｍ１６Ａ１型口徑５．５６ＭＭ
自動步槍（含彈匣壹個）壹枝（槍枝管制編號：0000000000，槍號：ＲＰ
１８８１１９）及口徑５．５６ＭＭ步槍子彈貳顆（彈底標記均為８４．．．５．５
６．．），均沒收。
    事      實
一、甲○○有搶奪、恐嚇、賭博等前科（不致使本案罪刑構成累犯），其與張淑芬為
    夫妻，緣於民國（下同）八十八年一月初因甲○○懷疑張淑芬有外遇而迭生爭吵
    ，張淑芬即自桃園縣桃園市○○路九二巷十五號之住處離家至朋友處暫居，致甲
    ○○尋覓無著，嗣於同年月十六日凌晨甲○○在桃園市○○路某處與「林大展」
    之成年男子（確實姓名年籍不詳）一起飲酒，席間甲○○提及伊與張淑芬間不睦
    情事後，二人竟基於持有自動步槍而開槍恐嚇張淑芬及其親屬之共同犯意聯絡，
    於同日七時十分許，由甲○○駕駛車牌號碼ＩＣ－三五○三號吉普車搭載「林大
    展」而共同持菲律賓ＥＬＩＳＣＯ  ＴＯＯＬ廠製ＣＯＬＴ  Ｍ１６Ａ１型口徑
    ５．５６ＭＭ自動步槍（含彈匣壹個）壹枝（槍枝管制編號：00000000
    00，槍號：ＲＰ１８８１１９）及口徑５．５６ＭＭ子彈壹拾貳顆，駕車至臺
    北縣三峽鎮○○街一一八之五號（門牌亦新編為一一八之六號，下同）前，即張
    淑芬之母親丙○○之娘家所經營之長輝成衣加工廠（丙○○平時亦在該處工作，
    且甲○○於一星期前亦曾至該地找尋張淑芬未果），推由「林大展」持槍朝臺北
    縣三峽鎮○○街一一八之五號房屋之正面外牆、玻璃窗等開槍八發而留有彈孔（
    未致喪失該建築之效用，故非毀損建築物，而此部分未據告訴及起訴），藉此恐
    嚇張淑芬與其親屬，使其心生畏怖，致生危害於渠等之安全，嗣經丙○○出外查
    看，詢問因何事前來，甲○○則稱伊係要死之人（起訴書誤載為「要找死人！」
    ），旋迅速與「林大展」駕車逃逸，為避免查緝，並於當日將該槍彈埋於臺北縣
    鶯歌鎮○○街底頂湖至龍潭段二八號高壓電塔下。嗣於八十九年三月二十八日二
    時許，甲○○在彰化田中鎮○○路○段八五四號前之檳榔攤處為警緝獲，並由警
    方偕同甲○○於同日十四時許至前揭埋槍彈處，查扣上開自動步槍（含彈匣一個
    ），子彈四發。
二、案經臺北縣警察局三峽分局移送臺灣板橋地方法院檢察署檢察官偵查起訴。
    理      由
一、訊據被告甲○○坦承伊與張淑芬為夫妻，因懷疑張淑芬有外遇而迭生爭吵，張淑
    芬即離家致伊尋覓無著，嗣於八十八年一月十六日凌晨在桃園市○○路某處伊與
    「林大展」之成年男子一起飲酒，席間伊提及與張淑芬間不睦情事後，伊乃駕駛
    車牌號碼ＩＣ－三五○三號吉普車搭載「林大展」至張淑芬之母親丙○○之娘家
    所經營之長輝成衣加工廠，而「林大展」乃持槍朝臺北縣三峽鎮○○街一一八之
    五號房屋之正面外牆、玻璃窗等開槍，旋伊迅速與「林大展」駕車逃逸，嗣伊為
    警緝獲，並帶同警方起獲該自動步槍（含彈匣一個）及子彈等情，惟矢口否認有
    共同持有自動步槍並開槍恐嚇張淑芬及其親屬之犯行，辯稱：伊並不知道「林大
    展」會攜槍前往，也不知道其何以會開槍云云。
二、經查：
（一）被告於前開時地駕車搭載一名年籍姓名不詳之男子同至臺北縣三峽鎮○○街一
      一八之五號前，並由該名男子朝上開房屋射擊一節，業據被告坦承一如上述，
      核與被告之岳父丁○○、岳母丙○○、長輝成衣加工廠之員工乙○○於偵查及
      本院審理中所為證述相符，而遭槍擊八發致上開房屋之正面外牆、玻璃窗等留
      有彈孔，有現場照片十六幀附卷可稽，且現場所撿拾彈殼八顆經送鑑驗結果認
      係已擊發之制式口徑５‧５６ＭＭ步槍彈彈殼（彈底標記均為５．５６  ８４
      ），經比對結果，其彈底紋痕特徵均相吻合，認均係由同一槍枝所擊發，此有
      內政部警政署刑事警察局鑑驗通知書（八十八年一月二十九日刑鑑字第五三一
      九號）在卷足憑；再者扣案長槍乙枝（含彈匣）經送鑑驗結果認係菲律賓ＥＬ
      ＩＳＣＯＴＯＯＬ廠製ＣＯＬＴ  Ｍ１６Ａ１型口徑５．５６ＭＭ自動步槍（
      含彈匣壹個）壹枝（槍枝管制編號：0000000000，槍號：ＲＰ１８
      ８１１９），槍管內具陸條右旋來復線，機械性能良好，認具殺傷力；送鑑長
      槍子彈四顆（試射驗餘二顆），認均係制式口徑５‧５６ＭＭ步槍子彈，彈底
      標記均為「五、五六  八四」，認均具殺傷力，此亦有內政部警政署刑事警察
      局鑑驗通知書（八十九年三月三十日刑鑑字第四○一四六號）附卷足佐（雖於
      該鑑驗通知書中未載明為「自動」步槍，惟經本院詢問內政部警政署刑事警察
      局鑑識科物理組之技師黃國政，據稱此Ｍ１６型式之步槍確為自動步槍無訛，
      有本院辦理刑案電話查詢登記表在卷足考）；又經內政部警政署刑事警察局就
      上開於現場取得之彈殼及試射上開自動步槍時之彈殼加以比對，二者之彈底紋
      痕特徵均相吻合（見偵卷第三十四頁、三十五頁所附內政部警政署刑事警察局
      八十九年四月十一日刑鑑字第四四三○四號函），足見本件扣案之自動步槍
      確係於前揭時地開槍所用者。
（二）雖被告尚執前詞置辯，然查：(1)被告於警訊中已坦承：「（你為何會夥同該男
      子至上述地點開槍示威？是否有與人結怨？）因為當時我與老婆張淑芬感情不
      睦，我與該男子聚餐飲酒之後，我向他訴苦之後該男子有借我的車離開約十分
      鐘，他就折返聚餐地點，手提一只黑色袋子放在桌子下。繼續與我喝，喝酒過
      程中我一再提起我與老婆的感情糾紛，再加上他向我說，不然我陪你去處理，
      於酒後情緒失控之際，我向他應聲說好，我帶你去我岳母工作地點找張淑芬理
      論，．．。」（見八十九年度偵字第六五五七號偵查卷第四頁背面、第五頁正
      面警訊筆錄）。(2)本案槍枝屬長槍之類，並非可藏諸身上，既由被告駕車搭載
      「林大展」，而縱如被告所述係置於黑色袋子屬實，則被告仍豈有未加詢問而
      獲告知之理。(3)持槍並朝人房屋而射擊，所犯罪名非輕，「林大展」苟非得被
      告首肯而有犯意聯絡，衡情當不致遽予開槍而使友人亦罹於刑典。(4)被告於槍
      擊後，經其岳母丙○○當場質問時，尚答稱伊是要死之人，此據丙○○於警訊
      、偵查中證述明確（見八十九年度偵字第八三二○號偵查卷第五頁背面、第二
      十八頁正面），並據證人即為警訊之警員戊○○到庭結證屬實（雖丙○○於本
      院審理中翻異前詞改稱係該另名男子所稱，無非係迴護之詞），參酌現場情況
      及被告因找尋其妻張淑芬而至該處，則揆諸該詞用意，顯係表示對於所發生之
      一切（即開槍一事）並不在意。綜合上述，被告所辯無非係圖卸之詞，自無足
      採。
三、從而，本案事證已臻明確，被告犯行洵堪認定，自應依法論處。
四、核被告甲○○為開槍以加害生命、身體之事恐嚇他人而未經許可，持有上開具有
    殺傷力之自動步槍及子彈，所為係犯槍砲彈藥刀械管制條例第七條第四項之未經
    許可，持有自動步槍罪、同條例第十二條第四項之未經許可，持有子彈罪及刑法
    第三百零五條之恐嚇危害安全罪。被告所犯上開罪名與「林大展」之年籍姓名不
    詳之成年男子間有犯意聯絡及行為分擔，應論以共同正犯。被告所犯上開未經許
    可，持有自動步槍、子彈二罪間，係以一持有行為而同時觸犯之，為想像競合犯
    ，應依刑法第五十五條之規定，從一重之未經許可，持有自動步槍罪處斷；又被
    告以一接續之開槍行為恐嚇張淑芬及其親屬即丙○○等人，足以使渠等生畏怖之
    心，而致生危害於安全，係一行為觸犯數刑法第三百零五條之恐嚇危害安全罪，
    為同種想像競合犯，應依刑法第五十五條之規定，僅論以一恐嚇危害安全罪；又
    上開持有自動步槍罪與恐嚇危害安全罪間，具有方法結果之牽連關係，應依刑法
    第五十五條之規定，從一重之槍砲彈藥刀械管制條例第七條第四項之未經許可，
    持有自動步槍罪論處（公訴人認此二罪應分論併罰容有未洽），爰審酌被告因與
    夫妻間之感情糾紛，不思以正當途徑謀求和諧，竟夥同他人共同持槍掃射而為恐
    嚇犯行及其品行、智識程度、所生危害及犯罪後帶同警方查扣本案槍枝及子彈（
    尚與槍砲彈藥刀械管制條例第十八條第四項應減輕或免除其刑之規定不符）等一
    切情狀，量處如主文所示之刑，就所宣告之罰金刑部分並諭知易服勞役之折算標
    準，以資懲戒。
五、按人民身體之自由應予保障，憲法第八條設有明文。限制人身自由之法律，其內
    容須符合憲法第二十三條所定要件。保安處分係對受處分人將來之危險性所為拘
    束其身體、自由等之處置，以達教化與治療之目的，為刑罰之補充制度。本諸法
    治國家保障人權之原理及刑法之保護作用，其法律規定之內容，應受比例原則之
    規範，使保安處分之宣告，與行為人所為行為之嚴重性、行為人所表現之危險性
    ，及對於行為人未來行為之期待性相當。槍砲彈藥刀械管制條例第十九條第一項
    規定：「犯第七條、第八條、第十條、第十一條、第十二條第一項至第三項、第
    十三條第一項至第三項之罪，經判處有期徒刑者，應於刑之執行完畢或赦免後，
    令入勞動場所，強制工作，其期間為三年。」此項規定不問對行為人有無預防矯
    治其社會危險性之必要，一律宣付強制工作三年，限制其中不具社會危險性之受
    處分人之身體、自由部分，其所採措施與所欲達成預防矯治之目的及所需程度，
    不合憲法第二十三條所定之比例原則。犯上開條例第十九條所定之罪，不問對行
    為人有無預防矯治其社會危險性之必要，一律宣付強制工作三年之部分，與本解
    釋意旨不符，應自本解釋公布之日起不予適用。犯該條例第十九條第一項所列舉
    之罪，依個案情節符合比例原則部分，固應適用該條例宣告保安處分；至不符合
    部分而應宣告保安處分者，則仍由法院斟酌刑法第九十條第一項規定之要件，依
    職權為之，於此，自無刑法第二條第二項之適用，亦即仍有從新從輕原則之適用
，司法院大法官釋字第四七一號解釋著有明文。槍砲彈藥刀械管制條例第十九條
    第二項規定：「犯前項之罪，受刑之執行完畢或赦免後，再犯該項之罪，經判處
    有期徒刑者，應於刑之執行完畢或赦免後，令入勞動場所，強制工作，其期間為
    五年。」依上開解釋之同一法理，仍應就個案之具體情節考慮是否符合比例原則
    ，而決定是否對被告宣付強制工作至明。本件被告雖有搶奪、恐嚇、賭博等前科
    ，然最後一次宣告有期徒刑之罪行（恐嚇案件）於七十六年十月四日縮刑期滿而
    執行完畢，另因賭博案件，於八十四年三月二十七日經臺灣桃園地方法院判處罰
    金二千元確定，同年四月二十四日完納，此有有臺灣高等法院檢察署刑案紀錄簡
    覆表在卷可憑，其受有期徒刑之執行距離本案行為時已達十一年餘，且被告因與
    其妻間之感情糾紛而於其妻離家致尋覓無著之情況下始共同持槍而為本件犯行，
    揆諸前開說明，本院因認被告尚無預防矯治其社會危險性之必要，亦即無對被告
    宣付強制工作之必要，故不予宣告強制工作，併予敘明。
六、扣案菲律賓ＥＬＩＳＣＯ  ＴＯＯＬ廠製ＣＯＬＴ  Ｍ１６Ａ１型口徑５．５６
    ＭＭ自動步槍（含彈匣壹個）壹枝（槍枝管制編號：0000000000，槍
    號：ＲＰ１８８１１９）及口徑５．５６ＭＭ子彈貳顆（彈底標記均為８４．．
    ．５．５６．．）二顆等係違禁物，均應依刑法第三十八條第一項第一款之規定
    宣告沒收，惟扣案子彈其中二顆均已試射，此有內政部警政署刑事警察局鑑驗通
    知書（八十九年三月三十日刑鑑字第四○一四六號）附卷足稽，該二顆子彈已不
    具殺傷力而非屬違禁物，爰不併為沒收之諭知，附此敘明。
據上論斷，應依刑事訴訟法第二百九十九條第一項前段，槍砲彈藥刀械管制條例第七
條第四項、第十二條第四項，刑法第十一條前段、第二十八條、第三百零五條、第五
十五條、第四十二條第二項、第三十八條第一項第一款，現行法規所定貨幣單位折算
新臺幣條例第二條，罰金罰鍰提高標準條例第二條，判決如主文。
本案經檢察官呂永魁到庭執行職務。
中      華      民      國      八十八      年    八    月    二十九    日
                                  臺灣板橋地方法院刑事第五庭
      法  官 陳  鴻  清
右正本證明與原本無異。
如不服本判決，應於判決送達後十日內，向本院提出上訴狀。
                                          書記官 林  蔚  然
中      華      民      國      八十八      年          月              日
附錄本案論罪科刑法條全文：
槍砲彈藥刀械管制條例第七條：
未經許可，製造、販賣或運輸火砲、肩射武器、機關槍、衝鋒槍、卡柄槍
、自動步槍、普通步槍、馬槍、手槍或各類砲彈、炸彈、爆裂物者，處死
刑、無期徒刑或七年以上有期徒刑；處徒刑者，併科新台幣三千萬元以下
罰金。
未經許可，轉讓、出租或出借前項所列槍砲、彈藥者，處無期徒刑或五年
以上有期徒刑，併科新台幣一千萬元以下罰金。
意圖供自己或他人犯罪之用，而犯前二項之罪者，處死刑或無期徒刑；處
徒刑者，併科新台幣五千萬元以下罰金。
未經許可，持有、寄藏或意圖販賣而陳列第一項所列槍砲、彈藥者，處五
年以上有期徒刑，併科新台幣一千萬元以下罰金。
第一項至第三項之未遂犯罰之。
槍砲彈藥刀械管制條例第十二條：
未經許可，製造、販賣或運輸子彈者，處一年以上七年以下有期徒刑，併
科新台幣五百萬元以下罰金。
未經許可，轉讓、出租或出借子彈者，處六月以上五年以下有期徒刑，併
科新台幣三百萬元以下罰金。
意圖供自己或他人犯罪之用，而犯前二項之罪者，處三年以上十年以下有
期徒刑，併科新台幣七百萬元以下罰金。
未經許可，持有、寄藏或意圖販賣而陳列子彈者，處五年以下有期徒刑，
併科新台幣三百萬元以下罰金。
第一項至第三項之未遂犯罰之。
中華民國刑法第三百零五條：
(恐嚇危害安全罪)
以加害生命、身體、自由、名譽、財產之事，恐嚇他人致生危害於安全者
，處二年以下有期徒刑、拘役或三百元以下罰金。


司法院資訊處製作；財團法人民間司法改革基金會備份。
